臺灣新北地方法院民事判決
                                      110年度訴字第997號
原      告  倪燕菁
訴訟代理人  吳存富律師
            鍾依庭律師
被      告  熊瀚升
            羅婉甄
訴訟代理人  陳美娜律師
上列當事人間請求損害賠償事件，本院於民國110 年10月27日言
詞辯論終結，判決如下：
     主  文
被告應連帶給付原告新臺幣肆拾萬元，及自民國一一○年五月五
日起至清償日止，按週年利率百分之五計算之利息。
原告其餘之訴駁回。
訴訟費用由被告連帶負擔三分之一，餘由原告負擔。
本判決第一項得假執行。但被告以新臺幣肆拾萬元為原告預供擔
保後，得免為假執行。
原告其餘假執行之聲請駁回。
    事實及理由
壹、程序部分：
    按訴狀送達後，原告不得將原訴變更或追加他訴，但擴張或
    減縮應受判決事項之聲明者，不在此限，民事訴訟法第255
    條第1 項但書第3 款定有明文。次按原告於判決確定前，得
    撤回訴之全部或一部。但被告已為本案之言詞辯論者，應得
    其同意。訴之撤回應以書狀為之，民事訴訟法第262 條第1
    項、第2 項前段分別定有明文。查本件原告起訴請求被告應
    連帶給付原告新臺幣（下同）100 萬元，自起訴狀繕本送達
    最後一位被告翌日起至清償日止，按週年利率5%計算之利息
    ，嗣於民國110 年10月22日具狀變更聲明，將聲明擴張為被
    告應連帶給付原告120 萬元，及其中100 萬元部分，自起訴
    狀繕本送達最後一位被告翌日起至清償日止，其餘20萬元部
    分，自110 年7 月1 日起至清償日止，按週年利率5%計算之
    利息。衡酌原告上揭訴之變更，係屬擴張應受判決事項之聲
    明，且其所請求之基礎事實核屬同一，參諸前揭規定，應予
    准許。
貳、實體事項：
一、原告主張：原告與被告甲○○於100 年3 月2 日結婚，婚後育
    有2 名子女，感情生活尚屬融洽，雖婚後分居桃園、新北兩
    地，但甲○○仍會於週末返家與原告同住，原告亦信任其操守
    與品格，未就甲○○平日下班行程詢問或查勤。109 年7 月23
    日未成年子女使用甲○○為其申辦之手機時，赫見手機雲端相
    簿中，出現甲○○與不明幼童之合影，原告大感詫異，遂將照
    片下載於自己手機中；109 年7 月25日原告於甲○○手機中也
    發現其參加東光幼兒園畢典之照片、影片，經翻拍截圖並於
    臉書搜尋東光幼兒園網頁後，始悉甲○○與他人發生性行為且
    另產下2 名子女之事實；同年7 月27日原告以通訊軟體line
    詢問甲○○前情，甲○○坦承與他人合意性行為並育有子女；同
    年9 月12日原告發現甲○○手機內出現三重國小課表，經上網
    搜尋三重國小班網頁，赫見被告乙○○與上開幼童之合照。是
    以，甲○○明知伊係有婚姻之人，又於臉書公開資訊顯示已婚
    身分，且每週末皆會返家陪伴原告與所生子女，而乙○○具有
    通常智識水準，不可能與甲○○相處多時，均未懷疑或無從知
    悉甲○○已婚之身分，卻與之合意發生性行為並產下2 名幼童
    ，被告2 人又以幼童之父母自居，破壞原告與甲○○間夫妻共
    同生活之圓滿及幸福，侵害原告基於配偶關係之身分法益，
    且加害情節重大，原告於甲○○離家、外遇期間，獨自照料年
    僅9 歲、6 歲之子女，內心痛苦萬分、傷心欲絕，精神受有
    莫大打擊，爰依民法第184 條第1 項、第185 條第1 項、第
    195 條第1 、3 項規定，提起本件訴訟，請求精神慰撫金12
    0 萬元，並聲明：㈠被告應連帶給付原告120 萬元，及其中1
    00 萬元部分，自起訴狀繕本送達最後一位被告翌日起至清
    償日止，其餘20萬元部分，自110 年7 月1 日起至清償日止
    ，按週年利率5%計算之利息。㈡原告願供擔保，請准宣告假
    執行等語。
二、被告答辯以：
  ㈠被告甲○○部分：
  ⒈被告甲○○與被告乙○○於98年7 月左右正式交往，均秉持著不
    婚主義，彼此均保留給對方較大之空間，不會做過多的探聽
    或告知，100 年3 月2 日被告與原告結婚之後，從未向被告
    乙○○告知此事，且認為因被告甲○○與被告乙○○之相處模式及
    兩人工作性質，僅偶爾相聚非日夜均在一起生活，故而乙○○
    並不知被告有與他人結婚，被告甲○○也不知道被告乙○○有沒
    有與他人結婚。兩人雖分於103 、104 年誕下一子一女，僅
    約定好要共同扶養孩子，105 年左右被告甲○○與被告乙○○之
    感情因故無法繼續，惟因考慮稚子無辜，遂協議仍以「父親
    」及「母親」角色各盡父、母之責，除兩個孩子之生活日常
    、學校事務等會有交集外，其餘感情一概不曾過問，未再與
    被告乙○○有踰越朋友份際之事實。
  ⒉被告甲○○與原告婚後不久，即因原告及其原生家庭成員之個
    性均較為強勢，時常以言詞輕蔑謾罵被告，原告個性陰晴不
    定，生活上之相處有很大的問題，致被告甲○○與原告婚後不
    久因種種問題發生衝突、吵架，感情不睦，早為家人皆知，
    且被告甲○○因工作關係而未與原告同居，感情更轉為淡薄，
    平常均各自生活，除與原告共同生育之子女相處外，少有家
    庭溫暖。按民法第217 條第1 項規定、同法第195 條第1 、
    3 項規定之立法目的參照，原告前開行為對婚姻關係之破裂
    不圓滿，應負與有過失之責任，故原告請求120 萬元之金額
    明顯過高，應予減低或免除賠償金額。
  ⒊綜上，原告之請求顯無理由，應予駁回，聲明：原告之訴駁
    回。如受不利判決，願供擔保免為假執行等語。
  ㈡被告乙○○部分：
  ⒈被告乙○○與被告甲○○交往時，被告甲○○為無婚姻狀態，嗣後
    兩人發生關係、產子，被告甲○○從未告知已婚之事實，被告
    乙○○不知悉被告甲○○與原告存在婚姻關係，自難認為被告乙
    ○○於行為時具備侵權行為之主觀要件。是以，原告應就被告
    乙○○明知甲○○為有配偶之人，仍與之有踰越一般社交行為之
    不正常往來，並逾社會一般通念所能容忍之範圍，而達破壞
    婚姻共同生活之圓滿安全及幸福之程度等情負舉證責任；原
    告泛以「被告乙○○明知原告與被告甲○○之婚姻關係仍存續中
    ，仍基於侵害原告配偶權之故意」指述，未提出被告乙○○確
    實知道被告甲○○有婚姻關係之實證，難謂已善盡舉證之責任
    。再者，因被告甲○○曾表示其為單身且不婚主義者，被告乙
    ○○相信且認同被告甲○○之不婚主義，故僅維持交往關係而無
    結婚打算，嗣子女出生後，被告甲○○以「孩子之父親」身分
    ，於每週一至週五接兩人孩子下課返回被告乙○○住處，週五
    直接將孩子接回自己處所相伴，至週日夜晚再送回予被告乙
    ○○，就被告甲○○以如此頻繁、長時間陪伴與接送兩人孩子，
    顯非一般有婚姻關係存續之人所能為，客觀上實難知悉被告
    甲○○為有婚姻關係之人，故被告乙○○主觀上不知被告甲○○為
    有配偶之人，原告未能證明被告於該段時間知悉甲○○為有配
    偶之人，即無從認定被告有侵害原告配偶權之行為。至於臉
    書之狀態乃使用者可隨心所欲更改，並無實質證實之作用，
    此為具有通常社會經驗知識之人所共知，自難僅以被告甲○○
    週末會到桃園市或臉書上之虛擬狀態，遽推論被告乙○○知悉
    被告甲○○有婚姻關係甚明。
  ⒉被告乙○○為護理人員，工作時間須配合醫院排班，並有輪值
    夜班或緊急調派支援醫護調度之需求，故與被告甲○○交往時
    起即無固定相處時間，被告甲○○亦有自己之工作，時常有講
    電話、出差等公務，兩人因各自工作而多日、數週未見屬常
    有之事；被告2 人雖有同居，然被告乙○○與原生家庭關係緊
    密，時常回到父親住所與其他家人同住、相處，被告乙○○亦
    無控制傾向，兩人即本於互信之基礎及模式相處，當無可能
    預見被告甲○○會突與其他人結婚而每日查驗其身分證，原告
    所指與社會常理不合，且亦不符一般經驗法則。退萬步言，
    原告做出與甲○○結婚如此重大決定，如何可能對於婚前被告
    甲○○已有交往對象，渾然不知？結婚多年，就被告甲○○時常
    外宿等行為，應較一般情侶間相處存有更高之懷疑及敏銳度
    ，為何仍會受被告甲○○編織之謊言欺騙、全然信服？況原告
    自己都被欺騙多年，如何認為被告乙○○能看穿甲○○之謊言？
    足見原告推論主張被告乙○○知悉被告甲○○已婚之事實，純屬
    主觀臆測。
  ⒊被告2 人子女之認領登記確係被告2 人偕同辦理，惟辦理認
    領時，係2 人各自將身分證件等呈交戶政人員，並依戶政人
    員指示填寫申請書及認領書，辦理認領過程中戶政人員並無
    向被告與熊翰升確認2 人是否為有配偶之人，且自相關表格
    上亦可知此點並非「必須」告知或填寫之事項，原告書狀亦
    陳「有可能持有並知悉他方戶口名簿及身分證」等語，並非
    必然能夠知悉，自無從以兩人有辦理認領登記即遽以認定被
    告知悉甚明。再被告2 人分手後已各自擁有自己之感情生活
    ，係考量孩子日漸長大，避免孩子因父不詳而感受異樣，於
    108 年12月23日辦理認領手續，縱被告乙○○於辦理認領登記
    時，發現甲○○為有配偶之人，而被告2 人早於105 年協議分
    手，自難以108 年12月23日辦理認領手續回溯推定被告乙○○
    於行為時有侵害之故意。綜上，原告主張皆屬無據，應予駁
    回。聲明：原告之訴駁回。如受不利判決，願供擔保免為假
    執行等語。
三、本院得心證之理由:
  ㈠按因故意或過失，不法侵害他人之權利者，負損害賠償責任
    ；故意以背於善良風俗之方法，加損害於他人者亦同；又不
    法侵害他人之身體、健康、名譽、自由、信用、隱私、貞操
    ，或不法侵害其他人格法益而情節重大者，被害人雖非財產
    上之損害，亦得請求賠償相當之金額；前二項規定，於不法
    侵害他人基於父、母、子、女或配偶關係之身分法益而情節
    重大者，準用之，民法第184 條第1 項、第195 條第1 項前
    段、第3 項分別定有明文。又通姦足以破壞夫妻間之共同生
    活而非法之所許，此從公序良俗之觀點可得而知，對於配偶
    之他方應構成共同侵權行為。而婚姻係以夫妻之共同生活為
    目的，配偶應互相協力保持其共同生活之圓滿安全及幸福，
    夫妻互守誠實，係確保其共同生活之圓滿安全及幸福之必要
    條件，故應解為配偶因婚姻契約而互負誠實之義務，配偶之
    一方行為不誠實，破壞共同生活之圓滿安全及幸福者，即為
    違反因婚姻契約之義務而侵害他方之權利（最高法院55年上
    字第2053號民事裁判意旨參照）。
  ㈡經查，原告與被告甲○○100 年3 月2 日結婚，育有兩名子女
    ，被告甲○○與被告乙○○曾同居，並於103 年、104 年間產下
    2 名子女等情，並於108 年間經被告甲○○認領等情，兩造並
    不爭執，此有戶籍謄本、照片、臉書畫面截圖、網頁截圖、
    新北市三重戶政事務所函及認領登記、未成年子女權利義務
    行使負擔之申請書、附件在卷可查（見板司調卷第23頁至第
    27頁、第29頁至第31頁、第35頁至第39頁、第45頁、本院卷
    第115 頁至131 頁），應足採信。
  ㈢至被告乙○○辯稱當時對於被告甲○○是否已婚並不知悉等語，
    雖辯稱與被告甲○○於98年7 月間交往，當時被告甲○○並無婚
    姻關係，並提出被告2 人合照照片佐證（見本院卷第41頁）
    ，然被告乙○○並不否認與被告甲○○繼續交往且生下兩名子女
    ，自無從以交往時點來佐證其之後行為並未侵害配偶權。再
    者，被告乙○○雖辯稱與被告甲○○已於105年許分手等情，然
    原告與被告甲○○係於100 年間結婚，被告乙○○與被告甲○○是
    否已於105 年間協議分手，並不影響被告乙○○是否侵害原告
    之配偶權之事實。又被告甲○○之臉書個人頁面婚姻狀態載為
    已婚，且於臉書上分享與原告、子女之照片，有被告甲○○臉
    書個人畫面截圖、臉書分享照片在卷可查（見板司調卷第47
    頁、本院卷第55頁至58頁），被告乙○○雖辯稱此為可任意修
    改之虛擬狀態，然被告乙○○又稱其與被告甲○○交往時得知被
    告甲○○為不婚主義，惟既被告甲○○為不婚主義支持者，卻特
    別將婚姻狀態改成已婚，豈非更讓被告乙○○產生疑竇，被告
    乙○○卻仍未為查證，顯與常情有違，是被告乙○○所辯並不足
    採，被告乙○○從被告甲○○個人臉書已知悉其婚姻狀態。被告
    乙○○既與被告甲○○於98年開始交往，被告甲○○於100 年結婚
    後，仍繼續交往至105 年間，足認其與被告甲○○不僅並非初
    識，且長期保持聯繫，相知非淺，對其生活作息應有相當瞭
    解，對於被告甲○○已婚之情形，實難謂全無耳聞，亦非不能
    探詢查悉，況被告甲○○在臉書個人頁面已清楚表達為已婚狀
    態，並無刻意隱暪之情事，堪認被告乙○○確已知悉被告甲○○
    有配偶之人，上開所辯，洵難採信。又被告甲○○雖稱並未告
    知被告乙○○已婚之事實，然被告甲○○若真有意隱瞞婚姻狀態
    ，自無在臉書分享婚姻狀態、家庭照片之理，其陳述顯與其
    行為不符，亦難採信，不足為被告乙○○有利之認定。另被告
    甲○○對侵害原告配偶權之行為，並不爭執，是以，被告乙○○
    與被告甲○○之行為，已破壞原告婚姻共同生活因互信而圓滿
    、安全、幸福之權利，而達情節重大情狀，則原告依民法第
    184 條第1 項前段、第185 條第1 項前段、第195 條第1 項
    、第3 項規定，請求被告連帶賠償非財產上損害，當屬有據
    。
  ㈣按不法侵害他人之人格權，被害人受有非財產上損害，請求
    加害人賠償相當金額之慰撫金時，法院對於慰撫金之量定，
    應斟酌實際加害情形、所造成之影響、被害人所受精神上痛
    苦之程度、雙方之身分、地位、經濟狀況及其他各種情形，
    以核定相當之數額（最高法院47年台上字第1221號、51年台
    上字第223 號、76年台上字第1908號裁判意旨參照）。茲審
    酌原告與被告甲○○於100 年間結婚，被告2 人之行為、侵害
    情節、時間、原告所受之痛苦程度，原告為大學畢業，任職
    於科技業擔任副理，被告甲○○碩士畢業，科技業擔任副理，
    被告乙○○專科畢業，現為護理師，兩造之所得及經濟能力（
    見限閱卷之電子稅務閘門財產所得調件明細表）等一切情狀
    ，認原告得請求被告連帶給付之精神慰撫金，應以40萬元為
    適當，其他逾此範圍之請求，即非有據，不應准許。
  ㈤又按損害之發生或擴大，被害人與有過失者，法院得減輕賠
    償金額或免除之，民法第217 條第1 項固定有明文。惟所謂
    被害人與有過失，須被害人之行為助成損害之發生或擴大，
    就結果之發生為共同原因之一，行為與結果有相當因果關係
    ，始足當之。倘被害人之行為與結果之發生並無相當因果關
    係，尚不能僅以其有過失，即認有過失相抵原則之適用（最
    高法院96年度台上字第2672號判決意旨參照）。被告甲○○雖
    稱係原告及其原生家庭強勢，不顧其顏面，原告常常以激動
    口氣面對被告甲○○，造成衝突等語，然不論被告甲○○上開所
    述是否屬實，其與被告乙○○發生親密行為期間，原告與被告
    甲○○之婚姻關係仍存續當中，是婚姻關係解消前，雙方仍負
    有互相協力保持其婚姻之圓滿安全及幸福之義務。被告甲○○
    係基於其自由意志而決定破壞原告婚姻之圓滿狀態，造成損
    害之結果，並非原告有何行為係助成損害之發生或擴大，或
    造成損害結果發生之共同原因，尚難徒憑被告甲○○前揭抗辯
    內容遽認原告與有過失，亦不得執此解免被告甲○○之賠償責
    任。是被告甲○○上開所辯，顯屬無據。
四、末按給付無確定期限者，債務人於債權人得請求給付時，經
    其催告而未為給付，自受催告時起，負遲延責任。其經債權
    人起訴而送達訴狀，與催告有同一之效力；又遲延之債務，
    以支付金錢為標的者，債權人得請求依法定利率計算之遲延
    利息；應付利息之債務，其利率未經約定，亦無法律可據者
    ，週年利率為5%，民法第229 條第2 項、第233 條第1 項前
    段、第203 條分別定有明文。查本件原告請求被告應給付之
    前開金額，並未定有給付之期限，起訴狀繕本係於110 年5
    月4 日送達被告甲○○、乙○○（見本院卷第17頁、第19頁之送
    達證書），則原告請求自起訴狀繕本送達被告翌日即110 年
    5 月5 日起至清償日止，按週年利率5%計算之利息，自無不
    合。
五、綜上所述，原告主張被告2 人共同不法侵害原告配偶權且情
    節重大，確屬可採，依民法第184 條第1 項前段、第185 條
    第1 項前段、第195 條第1 項、第3 項規定，請求被告連帶
    給付40萬元及自110 年5 月5 日起，均至清償日止，按週年
    利率5%計算之利息，為有理由，應予准許，逾此範圍之請求
    ，為為無理由，應予駁回。
六、兩造分別陳明願供擔保請准宣告假執行及免為假執行，經核
    原告勝訴部分，因所命給付金額未逾50萬元，爰依職權宣告
    假執行，並酌定相當之擔保金額准被告供擔保後免為假執行
    。至原告敗訴部分，其此部分假執行之聲請則失去依據，應
    併駁回。
七、本件事證已臻明確，兩造其餘主張、陳述及所提之證據暨攻
    擊防禦方法，經核與判決結果無影響，毋庸再一一審酌，附
    此敘明。
八、訴訟費用負擔之依據：民事訴訟法第79條、第85條第2 項。
中    華    民    國    110   年    12    月    10    日
                  民事第六庭  法  官  宋家瑋
以上正本係照原本作成。
如對本判決上訴，須於判決送達後20日內向本院提出上訴狀。如
委任律師提起上訴者，應一併繳納上訴審裁判費。
中    華    民    國    110   年    12    月    10    日
                              書記官　洪愷翎